【裁判字號】    96,重訴,56
【裁判日期】    971212
【裁判案由】    毒品危害防制條例等
【裁判全文】
臺灣板橋地方法院刑事判決              96年度重訴字第56號
公  訴  人  臺灣板橋地方法院檢察署檢察官
被      告  乙○○
                    國民
                    （現在臺灣臺中監獄執行中）
選任辯護人  蔡樹基律師
上列被告因違反毒品危害防制條例等案件，經檢察官提起公訴（
96年度偵字第11647號），本院判決如下：
    主      文
乙○○未經許可，寄藏槍枝之主要組成零件，累犯，處有期徒刑
壹年，併科罰金新臺幣萬元，罰金如易服勞役，以新臺幣壹仟
元折算壹日。扣案之改造金屬槍管、土造金屬槍管各壹支、直徑
8.8 ±0.5mm 之土造子彈壹顆及口徑9mm 之制式子彈貳顆均沒收
之。
其餘被訴以欺瞞之方法使人施用第一級毒品部分無罪。
    事      實
一、乙○○前於民國91年間，因違反毒品危害防制條例案件，經
    臺灣士林地方法院以91年度簡字第584 號判處有期徒刑4 月
    確定；復於92年間，因違反槍砲彈藥刀械管制條例案件，經
    臺灣臺北地方法院以91年度訴字第1346號判處有期徒刑4 月
    ，併科罰金新臺幣（下同）3 萬元確定；又於93年間，因恐
    嚇案件，經臺灣臺北地方法院以92年度訴字第1038號判處有
    期徒刑1 年確定，上開各案經合併定其應執行刑為有期徒刑
    1 年6 月確定。又於92年間，因偽造文書案件，經臺灣士林
    地方法院以92年度士簡字第212 號判處有期徒刑3 月確定；
    於92年間，因違反毒品危害防制條例案件，經臺灣士林地方
    法院以92年度易字第446 號判處有期徒刑6 月確定，上開2
    案嗣經合併定其應執行刑為有期徒刑8 月確定。上開各罪接
    續執行，而於94年5 月26日縮短刑期假釋出監，並於95年1
    月26日縮刑期滿執行完畢。詎猶不知悔改，明知槍管為槍砲
    彈藥刀械管制條例第4 條第2 項、第3 項所管制之槍枝主要
    組成零件，具有殺傷力之子彈，係同條例第4 條第1 項第2
    款所管制之子彈，非經中央主管機關許可，不得無故持有、
    寄藏之，仍基於寄藏槍砲之主要組成零件及具有殺傷力之子
    彈之犯意，於96年3 、4 月間某日，在臺北市萬華區西門町
    某處，受某真實姓名年籍不詳、綽號「老邵」（起訴書誤載
    為「老紹」）之成年男子委託，收受「老邵」所交付之改造
    金屬槍管及土造金屬槍管各1支、具有殺傷力之直徑8.8±
    0.5mm金屬彈頭之土造子彈2顆、具有殺傷力之口徑9mm之制
    式子彈3顆而允為保管後，即未經許可而將上開物品寄藏在
    其位於臺北縣土城市○○街60巷11號5樓居所等處，而非法
    持有之。嗣於96年5月17日凌晨零時5分許，經警持本院核發
    之搜索票在乙○○上址居所執行搜索，因而查悉上情，並扣
    得前開槍砲之主要組成零件及子彈。
二、案經臺北縣政府警察局新莊分局報請臺灣板橋地方法院檢察
    署檢察官偵查起訴。
    理      由
壹、證據能力部分：
一、證人甲○○於偵訊時之陳述：
（一）按被告以外之人於審判外之言詞或書面陳述，除法律有規
      定者外，不得作為證據；被告以外之人於偵查中向檢察官
      所為之陳述，除顯有不可信之情況者外，得為證據，刑事
      訴訟法第159 條第1 項、第159 條之1 第2 項分別定有明
      文。而所謂不可信情況之認定，法院應審酌被告以外之人
      於陳述時之外在環境及情況，例如：陳述時之心理狀況、
      有無受到外力干擾等，以為判斷之依據，故係決定陳述有
      無證據能力，而非決定陳述內容之證明力（法院辦理刑事
      訴訟案件應行注意事項89參照）。職是，被告以外之人前
      於偵查中已具結而為證述，除反對該項供述得具有證據能
      力之一方，已釋明「顯有不可信之情況」之理由外，皆得
      為證據。另自刑事訴訟法第159 條之1 第2 項立法理由觀
      之：檢察官職司追訴犯罪，必須對於被告之犯罪事實負舉
      證之責。就審判程序之訴訟構造言，檢察官係屬與被告相
      對立之當事人一方，是故偵查中對被告以外之人所為之偵
      查筆錄，或被告以外之人向檢察官所提之書面陳述，性質
      上均屬傳聞證據，且常為認定被告有罪之證據，自理論上
      言，如未予被告反對詰問、適當辯解之機會，一律准其為
      證據，似與當事人進行主義之精神不無扞格之處，對被告
      之防禦權亦有所妨礙。從而，被告之對質詰問權於檢察官
      訊問證人時是否受到妥適保障，乃為判斷是否有該條所稱
      「顯有不可信之情況」之重要認定標準之一。
（二）證人甲○○係被告乙○○以外之人，伊於檢察官96年7 月
      3 日、同年9 月20日偵訊時，均係以證人之身份，經檢察
      官告以具結之義務及偽證之處罰，經伊具結，而於負擔偽
      證罪之處罰心理下所為，此有該日偵訊筆錄在卷可查，則
      證人甲○○於96年7 月3 日、同年9 月20日偵訊中所述，
      係均經以具結擔保伊證述之真實性，辯護人辯稱證人甲○
      ○於偵查中之證述，未經具結，且檢察官未告以偽證之處
      罰云云，容有誤會。又司法實務運作上，咸認偵查中檢察
      官向被告以外之人所取得之陳述，原則上均能遵守法律規
      定，不致違法取供，其可信性極高，因而明定除顯有不可
      信之情況者外，得為證據。亦即，被告以外之人於偵查中
      依法應具結者已具結，向檢察官所為之陳述，原則上具有
      證據能力，於例外「顯有不可信之情況」，始不具證據能
      力。證人甲○○於檢察官訊問時之證述，並無證據顯示係
      遭受強暴、脅迫、詐欺、利誘等外力干擾情形，或在影響
      其心理狀況致妨礙其自由陳述等顯不可信之情況下所為，
      且證人甲○○於96年7 月3 日偵訊，就伊涉犯毒品危害防
      制條例案件，亦為否認之陳述，足見檢察官之偵訊並無妨
      礙證人甲○○自由陳述之情形。又證人甲○○於本院審判
      時，已基於證人地位，經合法具結，並在賦予被告對質詰
      問機會之情形下所為證述，則伊前開於偵查時所為之證述
      ，即因伊在本案公判庭至本院作證，而取得證據能力。
（三）至被告及辯護人辯稱：證人甲○○於偵訊時之指述，係因
      誤會被告指示其母親至勒戒處所要求伊將胎兒打掉，因而
      懷恨在心，始於該次偵訊時，為虛偽之陳述等語，雖核與
      證人甲○○於本院審理時結證稱：伊在勒戒處所執行觀察
      、勒戒時，被告母親前往探視，要求伊將小孩拿掉，伊以
      為係被告叫其母親來跟伊講的，因而對被告懷恨在心，始
      於偵訊時誣陷被告以欺瞞之方法使伊施用第一級毒品海洛
      因等語相符。然證人甲○○係於96年9 月12日起至同年10
      月29日止，在臺灣臺北看守所附設勒戒處所執行觀察、勒
      戒，而被告母親張富美係於96年9 月21日前往臺灣臺北看
      守所探視證人甲○○等情，有臺灣臺北看守所97年11月14
      日函暨會客紀錄在卷可查。而證人甲○○於96年9 月20日
      偵訊時，即已指稱被告以欺瞞之方法使伊施用第一級毒品
      海洛因之事實，足見被告及辯護人上開所辯，應不足採。
      從而，本案應無從認定證人甲○○於96年9 月20日偵訊時
      ，因心理狀況受有干擾，而使伊於該日偵訊之陳述有何不
      可信之情況甚明。
（四）又證人甲○○於96年5 月17日偵訊時，係以被告之身分接
      受訊問，並未經具結以擔保伊證言之真實性，且辯護人於
      本院準備程序時，亦否認證人甲○○於偵訊時供述之證據
      能力，揆諸前開說明，證人甲○○於96年5 月17日偵訊時
      所述應無證據能力。
二、內政部警政署刑事警察局96年6 月11日刑鑑字第0960083573
    號槍彈鑑定書、內政部96年10月17日內授警字第0960871659
    號函：
（一）按法院或檢察官得囑託醫院、學校或其他相當之機關、團
      體為鑑定，或審查他人之鑑定，並準用第203 條至第206
      條之1 之規定；鑑定之經過及其結果，應命鑑定人以言詞
      或書面報告，刑事訴訟法第208 條第1 項前段、第206 條
      第1 項定有明定。又法院或檢察官囑託相當之機關為鑑定
      ，並經鑑定人以書面報告其鑑定之結果者，即屬同法第15
      9 條第1 項所謂「法律有規定者」，不受該條項規定「不
      得作為證據」之限制。另同法第208 條第1 項前段對於法
      院或檢察官囑託相當之機關為鑑定之情形，僅規定：「準
      用第203 條至第206 條之1 之規定」，至於同法第202 條
      有關「鑑定人應於鑑定前具結」之規定，則不在準用之列
      。故於法院或檢察官囑託相當之機關為鑑定，而該受囑託
      機關以書面報告鑑定結果之情形，既非屬依法應具結者。
（二）查內政部警政署刑事警察局業經臺灣高等法院檢察署檢察
      長概括囑託為有關「槍彈有無殺傷力之鑑定」之鑑定機關
      【臺灣高等法院檢察署92年9 月9 日檢文允字第09210012
      03號函附之臺灣高等法院檢察署檢察長概括選任鑑定人或
      囑託鑑定機關（團體）名冊參照】，故其就本案扣案槍、
      彈有無殺傷力之鑑定結果所為書面報告，即內政部警政署
      刑事警察局96年6 月11日刑鑑字第0960083573號槍彈鑑定
      書，揆諸上開說明，即不受刑事訴訟法第158 條之3 及同
      法第159 條第1 項之限制，自得作為證據。又內政部96年
      10月17日內授警字第0960871659號函係內政部受臺灣板橋
      地方法院檢察署委託，就扣案之槍管是否屬於槍砲主要組
      成零件進行鑑定所為之書面陳述，揆諸前開說明，自有證
      據能力。
貳、有罪部分：
一、被告乙○○受「老邵」之託，收受「老邵」所交付之改造金
    屬槍管及土造金屬槍管各1支、直徑8.8±0.5mm金屬彈頭之
    土造子彈2顆及口徑9mm之制式子彈3顆，而允為保管後，即
    未經許可而將之寄藏在其位於臺北縣土城市○○街60巷11
    號5樓居所等處，而非法持有之之事實，業據被告於警詢、
    偵訊及本院審理時供陳明確，核與證人甲○○於96年7月3日
    、同年9月20日偵訊時證稱：扣案之槍管及子彈係「老卲」
    所有，寄放在被告處等語相符，復有查獲相片41張在卷可查
    ，並有扣案之改造金屬槍管及土造金屬槍管各1支、土造子
    彈2顆及制式子彈3顆可資佐證。又扣案之子彈經送請內政部
    警政署刑事警察局鑑定結果，認其中2顆均係土造子彈，具
    直徑8.8±0. 5mm金屬彈頭，採樣1顆試射，可擊發，認具殺
    傷力；另3顆均係口徑9mm制式子彈，採樣1顆試射，可擊發
    ，認具殺傷力等情，有內政部警政署刑事警察局96年6月11
    日刑鑑字第0960083573號槍彈鑑定書1份在卷可按。另扣案
    之槍管2支，經送請內政部鑑定結果，1支認係改造金屬槍管
    （阻鐵已車通），另1支認係土造金屬槍管，均屬內政部86
    年11月24日臺（86）內警字第8670683號公告之槍砲主要組
    成零件等情，亦有內政部96年10月17日內授警字第
    0960871659號函1份在卷可參。足認被告上開任意性之自白
    與事實相符，堪以採信。本案事證明確，被告犯行堪予認定
    ，應依法論科。
二、核被告所為，係犯槍砲彈藥刀械管制條例第12條第4 項之未
    經許可寄藏子彈罪及同條例第13條第4 項之未經許可寄藏槍
    枝之主要組成零件罪。另按槍砲彈藥刀械管制條例所規定之
    「持有」與「寄藏」2 種行為，固均係將物品置於自己實力
    支配之下。然前者乃指為自己管領之目的，將物品移入自己
    實力支配之下；後者則係以為他人管領之目的，將物品移入
    自己實力支配之下之意，其態樣、要件並不儘相同，從而槍
    砲彈藥刀械管制條例上開條項之罪，將「持有」與「寄藏」
    為分別之處罰規定，單純之「持有」，並不包括「寄藏」；
    然受寄藏匿物品之人，為他人管領扣案之槍枝主要組成零件
    及子彈之持有行為，則屬寄藏之當然結果，法律上自宜僅就
    寄藏行為為包括之評價，不應另就持有予以論罪（最高法院
    74年臺上字第3400號判例、82年度臺上字第1293號判決意旨
    參照）。查被告持有扣案之槍砲主要組成零件及子彈之行為
    ，係「寄藏」之當然結果，應不另論罪。又被告同時寄藏具
    殺傷力之子彈及槍枝主要組成零件，係以一寄藏行為同時觸
    犯上開二罪名，為想像競合犯，應依刑法第55條之規定，從
    一重以未經許可寄藏槍枝主要組成零件罪處斷。公訴意旨誤
    認持有子彈罪較重，而認應依該罪處斷，容有誤會，附此敘
    明。又被告前於91年間，因違反毒品危害防制條例案件，經
    臺灣士林地方法院以91年度簡字第584 號判處有期徒刑4 月
    確定；復於92年間，因違反槍砲彈藥刀械管制條例案件，經
    臺灣臺北地方法院以91年度訴字第1346號判處有期徒刑4 月
    ，併科罰金3 萬元確定；又於93年間，因恐嚇案件，經臺灣
    臺北地方法院以92年度訴字第1038號判處有期徒刑1 年確定
    ，上開各案經合併定其應執行刑為有期徒刑1 年6 月確定。
    又於92年間，因偽造文書案件，經臺灣士林地方法院以92年
    度士簡字第212 號判處有期徒刑3 月確定；於92年間，因違
    反毒品危害防制條例案件，經臺灣士林地方法院以92年度易
    字第446 號判處有期徒刑6 月確定，上開2 案嗣經合併定其
    應執行刑為有期徒刑8 月確定。上開各罪接續執行，而於94
    年5 月26日縮短刑期假釋出監，並於95年1 月26日縮刑期滿
    執行完畢等情，有臺灣高等法院被告前案紀錄表在卷可稽。
    則被告於受有期徒刑之執行完畢，5 年以內故意再犯本案有
    期徒刑以上之罪，為累犯，應依刑法第47條第1 項之規定加
    重其刑。爰審酌被告前已有違反槍砲彈藥刀械管制條例經法
    院論罪科刑之前案紀錄，已如前述，仍未經許可代人寄藏槍
    枝主要組成零件及子彈，所為對社會治安潛藏高度危險，惡
    性非輕，惟念其犯後坦承犯行，暨其犯罪之動機、目的、手
    段，持有子彈及槍管之數量等一切情狀，量處如主文所示之
    刑，並就罰金刑部分諭知易服勞役之折算標準，以資懲儆。
    扣案之改造金屬槍管及土造金屬槍管各1 支，均為槍枝主要
    組成零件，又扣案之直徑8.8 ±0.5mm 金屬彈頭之土造子彈
    1 顆及口徑9mm 之制式子彈2 顆，均具殺傷力，業如前述，
    均屬違禁物，不問屬於被告與否，均應依刑法第38條第1 項
    第1 款之規定宣告沒收之。至送鑑時試射之土造子彈及制式
    子彈各1 顆，雖具殺傷力，然試射後已不存在，其所留彈頭
    、彈殼，並非違禁物，無庸併予宣告沒收，附此敘明。
、無罪部分：
一、公訴意旨另以：被告明知海洛因係毒品危害防制條例所列之
    第一級毒品，不得以欺瞞之方法使人施用，竟仍96年5 月16
    日中午某時，在其位於臺北縣土城市○○街60巷11號5 樓居
    處，於甲○○不知情之情形下，給予甲○○摻有第一級毒品
    海洛因之香菸1 支吸食，以此欺瞞之方法使甲○○施用第一
    級毒品。因認被告另涉犯毒品危害防制條例第6 條第1 項之
    以欺瞞之方法使人施用第一級毒品罪嫌。
二、按犯罪事實應依證據認定之，無證據不得認定犯罪事實；不
    能證明被告犯罪或其行為不罰者，應諭知無罪之判決，刑事
    訴訟法第154 條第2 項、第301 條第1 項分別定有明文。又
    事實之認定，應憑證據，如未能發現相當證據，或證據不足
    以證明，自不能以推測或擬制之方法，以為裁判基礎。且認
    定犯罪事實所憑之證據，雖不以直接證據為限，間接證據亦
    包括在內；然而無論直接或間接證據，其為訴訟上之證明，
    須於通常一般之人均不致有所懷疑，而得確信其為真實之程
    度者，始得據為有罪之認定（最高法院40年臺上字第86號、
    76年臺上字第4986號判例意旨參照）。再按刑事訴訟法第16
    1 條第1 項規定：檢察官就被告犯罪事實，應負舉證責任，
    並指出證明之方法。因此，檢察官對於起訴之犯罪事實，應
    負提出證據及說服之實質舉證責任。倘其所提出之證據，不
    足為被告有罪之積極證明，或其闡明之證明方法，無從說服
    法官以形成被告有罪之心證，基於無罪推定之原則，自應為
    被告無罪判決之諭知（最高法院92年臺上字第128 號判例意
    旨參照）。
三、檢察官認被告涉犯毒品危害防制條例第6 條第1 項之以欺瞞
    之方法使人施用第一級毒品罪嫌，無非係以證人甲○○之證
    述、臺北縣政府警察局新莊分局偵辦毒品案被移送者姓名及
    代碼對照表、臺灣檢驗科技股份有限公司96年6 月6 日濫用
    藥物尿液檢驗報告各1 紙為其主要論據。被告於本院審理時
    ，堅決否認有何以欺瞞之方法使人施用第一級毒品之事實，
    辯稱：其與甲○○交往同居多時，甲○○知悉其有施用第一
    級毒品海洛因，亦知悉其係將第一級毒品海洛因摻在香菸內
    吸食，而摻有第一級毒品海洛因之香煙外型與一般香菸不同
    ，且點燃後之煙霧味道亦不同，並不可能以欺瞞之方法使甲
    ○○施用第一級毒品海洛因，甲○○可能是誤抽摻有第一級
    毒品海洛因之香菸等語。辯護人則以：被告與甲○○交往多
    年，甲○○既知悉被告有施用第一級毒品海洛因之惡習，而
    摻有海洛因之香菸外型與一般香菸明顯不同，甲○○應無誤
    認之危險，被告自無從以欺瞞之方法使甲○○施用第一級毒
    品海洛因等語為被告辯護。
四、經查：證人甲○○於96年9 月20日偵訊時雖稱：被告於96年
    5 月16日中午，在福祥街住處，將摻有第一級毒品海洛因之
    香菸交予伊施用，當時被告並未告知香菸內摻有第一級毒品
    海洛因云云。然查，證人甲○○於同年7 月3 日偵訊時，否
    認施用第一級毒品海洛因之事實；嗣於本院審理時亦稱：伊
    當時並未施用第一級毒品海洛因，不知為何尿液經送驗結果
    ，呈嗎啡陽性反應，96年9 月20日偵訊時所述並非實在等語
    ，前後證述情節已有不一。又證人甲○○與被告同居多時，
    知悉被告係以將第一級毒品海洛因摻在香菸內點燃後吸食之
    方式，施用第一級毒品海洛因；又摻有第一級毒品海洛因之
    香菸菸尾巴會捲起來3 、4 公分，以避免海洛因外露；而證
    人甲○○本身亦有抽煙之習慣，與被告均係抽同一品牌之香
    煙等情，亦據證人甲○○於本院審理時證述甚詳，則以證人
    甲○○本身有抽食香菸之習慣，又曾見聞被告抽食摻有海洛
    因之香菸，伊應可輕易自香菸外型分辨該香菸有無摻雜海洛
    因，而證人甲○○亦自承伊深知摻有第一級毒品海洛因之香
    煙與一般香菸外型上具有明顯之差異。從而，被告應無從提
    供摻有第一級毒品海洛因之香菸，佯稱係一般香菸，誘騙證
    人甲○○施用，使證人甲○○陷於錯誤，因而誤食摻有第一
    級毒品海洛因之香菸。又臺北縣政府警察局新莊分局偵辦毒
    品案被移送者姓名及代碼對照表、臺灣檢驗科技股份有限公
    司96年6 月6 日濫用藥物尿液檢驗報告各1 紙亦僅能證明證
    人甲○○有施用第一級毒品海洛因之事實，無從遽認被告有
    何以欺瞞之方式使甲○○施用第一級毒品海洛因之犯行。從
    而，本案實難單憑證人甲○○於偵查中唯一之指述，遽認被
    告有何以欺瞞之方法使人施用第一級毒品海洛因之犯行。
五、綜上所述，本案依檢察官所舉積極事證，尚無從確認被告確
    有公訴人所指以欺瞞之方法使人施用第一級毒品之犯行。此
    外，復查無其他積極事證足認被告有何此部分犯行，揆諸前
    開法條規定及判例意旨，自應為被告此部分無罪之諭知，以
    昭審慎。
據上論斷，應依刑事訴訟法第299 條第1 項前段、第301 條第1
項，槍砲彈藥刀械管制條例第12條第4 項、第13條第4 項，刑法
第11條前段、第55條、第42條第3 項、第47條第1 項、第38條第
1 項第1 款，判決如主文。
本案經檢察官到靳開聖庭執行職務。
中    華    民    國    97    年    12    月    12    日
                  刑事第五庭審判長法  官 潘長生
                                  法  官 黎錦福
                                  法  官 謝梨敏
以上正本證明與原本無異
如不服本判決應於送達後10日內向本院提出上訴狀
                                  書記官  林壯隆
中    華    民    國    97    年    12    月    12    日
附錄本案論罪科刑法條全文：
槍砲彈藥刀械管制條例第12條
未經許可，製造、販賣或運輸子彈者，處1 年以上7 年以下有期
徒刑，併科新臺幣500 萬元以下罰金。
未經許可，轉讓、出租或出借子彈者，處6 月以上5 年以下有期
徒刑，併科新臺幣300 萬元以下罰金。
意圖供自己或他人犯罪之用，而犯前二項之罪者，處3 年以上10
年以下有期徒刑，併科新臺幣700 萬元以下罰金。
未經許可，持有、寄藏或意圖販賣而陳列子彈者，處5 年以下有
期徒刑，併科新臺幣300 萬元以下罰金。
第 1 項至第 3 項之未遂犯罰之。
槍砲彈藥刀械管制條例第13條
未經許可，製造、販賣或運輸槍砲、彈藥之主要組成零件者，處
3 年以上10年以下有期徒刑，併科新臺幣700 萬元以下罰金。
未經許可，轉讓、出租或出借前項零件者，處1 年以上7 年以下
有期徒刑，併科新臺幣500 萬元以下罰金。
意圖供自己或他人犯罪之用，而犯前2 項之罪者，處5 年以上有
期徒刑，併科新臺幣1000萬元以下罰金。
未經許可，持有、寄藏或意圖販賣而陳列第1 項所列零件者，處
6 月以上5 年以下有期徒刑，併科新臺幣300 萬元以下罰金。
第 1 項至第 3 項之未遂犯罰之。


司法院資訊處製作；財團法人民間司法改革基金會備份。
